【裁判字號】    97,訴,57
【裁判日期】    970811
【裁判案由】    詐欺等
【裁判全文】
臺灣桃園地方法院刑事判決                97年度訴字第57號
公  訴  人  臺灣桃園地方法院檢察署檢察官
被      告  甲○○
選任辯護人  劉建成律師
上列被告因詐欺等案件，經檢察官提起公訴（九十六年度偵緝字
第一三八、三一五、三一六、四九四號）及併案（九十六年度偵
緝字第一二八五號），被告於準備程序中就被訴事實為有罪之陳
述，經告知簡式審判程序之旨，並聽取公訴人、被告及其選任辯
護人之意見後，由本院合議庭裁定由受命法官獨任進行簡式審判
程序，判決如下：
    主    文
甲○○幫助意圖為自己不法之所有，以恐嚇使人將本人之物交付
，未遂，處有期徒刑陸月，如易科罰金，以銀元佰元即新臺幣
玖佰元折算壹日，減為處有期徒刑月，如易科罰金，以銀元
佰元即新臺幣玖佰元折算壹日。又幫助連續意圖為自己不法之所
有，以詐術使人將本人之物交付，處有期徒刑肆月，如易科罰金
，以銀元佰元即新臺幣玖佰元折算壹日，減為有期徒刑貳月，
如易科罰金，以銀元佰元即新臺幣玖佰元折算壹日。應執行有
期徒刑肆月，如易科罰金，以銀元佰元即新臺幣玖佰元折算壹
日。緩刑貳年。
    犯罪事實
一、甲○○明知現今在金融機構開立帳戶並無困難，且一般人均
    係使用自己之帳戶，如使用他人之帳戶常與財產犯罪密切相
    關，又取得他人存摺之目的在於收取贓款及掩飾犯行不易遭
    人追查，其僅因一時缺錢花用，見報紙刊登收購帳戶訊息，
    即基於幫助他人恐嚇取財及詐欺取財之不確定故意，而其發
    生並不違背其本意之認識下，竟不顧他人所可能遭害之危險
    ，容任他人藉以遂行犯罪，而為以下之幫助犯行：
  (一)於民國九十四年六月初某日，甲○○在桃園縣中壢市火車站
    附近，以每本新臺幣（下同）二千元之代價，將如附表編號
    一至四所示其所申請之銀行帳戶存摺、提款卡、印章及密碼
    ，交付予姓名年籍不詳自稱張先生之成年男子使用，而以此
    方式幫助該名成年人恐嚇取財未遂及連續詐騙他人財物。嗣
    該自稱張先生之成年男子取得上開如附表編號一至四所示銀
    行帳戶存摺、提款卡、印章及密碼等物後，即與其所屬之犯
    罪集團成員共同基於意圖為自己不法所有之犯意聯絡，由該
    犯罪集團成員為如附表編號一所示之恐嚇取財未遂犯行，及
    共同基於意圖為自己不法所有之概括犯意聯絡，而為如附表
    編號二至四所示之連續詐欺取財犯行。
  (二)於九十五年一月下旬某日，在桃園縣中壢市火車站附近，以
    二千元之代價，將如附表編號五所示之銀行帳戶存摺、提款
    卡、印章及密碼，交付予姓名年籍不詳自稱黃先生之成年男
    子使用，以此幫助該名自稱黃先生之成年男子連續詐騙他人
    財物。嗣該自稱黃先生之成年男子取得如附表編號五所示銀
    行帳戶存摺、提款卡、印章及密碼等物後，即與其所屬犯罪
    集團成員共同基於意圖為自己概括犯意聯絡，而為如附表編
    號五所示之連續詐欺取財犯行。
二、案經(一)丙○○訴由雲林縣警察局北港分局報請臺灣雲林地方
    法院檢察署檢察官呈請臺灣高等法院檢察署檢察長核轉臺灣
    桃園地方法院檢察署檢察官偵查起訴。(二)丁○○、辛○○訴
    由彰化縣警察局報告臺灣彰化地方法院檢察署檢察官呈請臺
    灣桃園地方法院檢察署檢察官偵查起訴。(三)己○訴由高雄市
    政府警察局報告臺灣高雄地方法院檢察署檢察官報請臺灣高
    等法院檢察署核轉臺灣桃園地方法院檢察署檢察官偵查起訴
    。(四)庚○○、戊○○訴由臺北市政府警察局文山第一分局報
    請臺灣臺北地方法院檢察署檢察官呈請臺灣高等法院檢察署
    檢察長核轉臺灣桃園地方法院檢察署檢察官偵查起訴。(五)乙○○訴由臺中市警察局第三分局報請臺灣臺中地方法院檢察
    署檢察官呈請臺灣高等法院檢察署檢察長核轉臺灣桃園地方
    法院檢察署檢察官偵查後併案。
    理    由
一、上開事實，業據被告甲○○於本院審理時坦承不諱，並經證
    人即被害人己○、辛○○、丁○○、庚○○、戊○○、乙○○於警詢證述遭犯罪集團詐騙而匯款至被告所申請如附表所
    示之銀行帳戶等被害情節明確，復經證人即被害人丙○○於
    檢察官偵訊時指述遭犯罪集團恐嚇，並要求匯款五十萬元至
    被告所申請之復華銀行帳戶內，然確認後未依指示匯款等情
    屬實，經核與證人賴志東於警詢證述其並無寄發電子郵件予
    在其拍賣網站上競標之競標者即被害人戊○○一節相符，並
    有復華商業銀行中壢分行被告帳戶開戶申請資料、顧客基本
    資料建檔、存摺交易往來明細查詢單、台新國際商業銀行被
    告帳戶開戶往來印鑑暨資料卡、交易明細表、臺灣中小企業
    銀行大園分行客戶基本資料查詢、被告開立帳戶申請書暨印
    鑑卡、交易明細表、臺灣郵政股份有限公司郵政存簿儲金立
    帳申請書、客戶歷史交易清單、安泰商業銀行中壢分行被告
    開戶申請書、歷史交易明細表各一份及臺灣中小企業銀行存
    款憑條、中國國際商業銀行自動櫃員機匯款單、中華郵政公
    司自動櫃員機交易明細表各一紙存卷可參，足認被告前開自
    白，經核與事實相符，應可採信。從而，本件事證明確，被
    告犯行堪以認定。
二、查被告甲○○行為後，刑法於九十四年二月二日修正公布，
    並自九十五年七月一日起施行，是本件新舊法比較之說明如
    下：
  (一)修正後刑法第二條第一項規定，已將新舊法律適用之「從新
    從輕」原則，改採「從舊從輕」原則，而此規定僅係規範行
    為後法律變更所生新舊法律比較適用之準據法，並非實體刑
    罰法律，自不生行為後法律變更之比較適用之問題，應逕行
    適用新法第二條第一項之規定，為「從舊從輕」之比較。又
    刑法條文雖經修正，但若僅屬單純之文字修飾，或將實務見
    解或法理明文化，而不涉及刑罰之輕重、構成要件之變更，
    或其他有利、不利於行為人之情形者，即無庸依刑法第二條
    第一項之規定比較新舊法，而應依一般法律適用原則，適用
    「裁判時法」處斷（最高法院九十五年十一月十七日第二十
    一次刑事庭會議決議意旨參照）。
  (二)關於罰金刑最低額之問題，本案刑法第三百三十九條第一項
    之詐欺罪法定刑中科處罰金之規定，依修正後刑法第三十三
    條第五款規定，「罰金新臺幣一千元以上，以百元計算之」
    較修正前之舊法所定罰金最低額為銀元一元即新臺幣三元以
    上為重，經新舊法比較結果，以修正前刑法較有利於被告，
    依刑法第二條第一項規定，應適用修正前刑法第三十三條第
    五款規定。
  (三)關於刑法第三百三十九條第一項法定刑為罰金之「提高標準
    」之新舊法適用問題，因被告行為後，刑法施行法第一條之
    一於九十五年六月十四日修正公布增訂。修正增訂之刑法施
    行法第一條之一規定：「中華民國九十四年一月七日刑法修
    正施行後（按指九十五年七月一日），刑法分則編所定罰金
    之貨幣單位為新臺幣。九十四年一月七日刑法修正時，刑法
    分則編未修正之條文定有罰金者，自九十四年一月七日刑法
    修正施行後，就其所定數額提高為三十倍。但七十二年六月
    二十六日到九十四年一月七日新增或修正之條文，就其所定
    數額提高為三倍」。且刑法施行法第一條之一之立法理由謂
    「刑法二十四年施行後，為解決國民所得經濟水準已大幅提
    昇問題，有關罰金罰鍰倍數之調整及銀元與新臺幣之折算標
    準，訂有罰金罰鍰提高標準條例及現行法規所定貨幣單位折
    算新臺幣條例，除罰金以一銀元折算三元新臺幣外，並將七
    十二年六月二十六日以前修正之刑法部分條文罰金數額提高
    為十倍，其後修正者則不再提高倍數，亦即刑法分則各罪罰
    金數額視為前開情形分別提高三十倍或三倍，考量新修正刑
    法施行後，不再適用現行法規所定貨幣單位折算新臺幣條例
    ，為使罰金數額趨於一致，避免衍生新舊法比較適用問題，
    以緩和實務適用法律之衝擊，爰於不變動罰金數額之前提下
    ，規定第二項如上」。查，本件被告所犯刑法第三百三十九
    條第一項罪之法定刑有罰金刑（銀元一千元以下），且為刑
    法分則編未修正之條文而定有罰金刑者；於刑法施行法第一
    條之一修正增訂前，其貨幣單位為銀元，罰金刑之提高標準
    應適用罰金罰鍰提高標準條例第一條之規定「依法律應處罰
    金、罰鍰者，就其原定數額得提高為二倍至十倍。」而再依
    現行法規所定貨幣單位折算新臺幣條例第二條規定「現行法
    規所定金額之貨幣單位為圓、銀元或元者，以新臺幣元之三
    倍折算之。」如換算為新臺幣，則刑法第三百三十九條第一
    項之罪法定刑罰金刑部分，應為罰金新臺幣三萬元以下。如
    適用刑法施行法第一條之一規定提高三十倍，亦為新臺幣三
    萬元以下。比較新舊法適用之結果，其關於法定刑為罰金部
    分之提高標準，新舊法均無不利之情形，是其關於法定刑為
    罰金部分之提高標準，「新舊法均無不利之情形」，依照前
    揭說明，本案關於刑法第三百三十九條第一項之法定刑罰金
    提高標準部分，自應適用裁判時之法律即刑法施行法第一條
    之一（最高法院九十六年度臺上字第八二七號、一一三六號
    判決意旨參照）。
  (四)修正前刑法第二十六條前段規定：「未遂犯之處罰，得按既
    遂犯之刑減輕之。」，修正後刑法第二十五條第二項則規定
    ：「未遂犯之處罰，以有特別規定者為限，並得按既遂犯之
    刑減輕之。」，顯見僅係修正前刑法第二十六條前段關於未
    遂犯得減輕其刑之規定移列至修正後刑法第二十五條第二項
    ，並無有利不利之情形，應逕適用裁判時即修正後刑法第二
    十五條第二項之規定（參見最高法院九十五年第二十一次刑
    事庭會議決議意旨），而無新舊法比較之情形。
  (五)修正前刑法第三十條規定：「幫助他人犯罪者，為從犯。雖
    他人不知幫助之情者，亦同。從犯之處罰，得按正犯之刑減
    輕之。」，修正後刑法第三十條則規定：「幫助他人實行犯
    罪行為者，為幫助犯。雖他人不知幫助之情者，亦同。幫助
    犯之處罰，得按正犯之刑減輕之。」，揆諸本條之修正立法
    理由係為確認幫助犯採共犯從屬性說之「限制從屬形式」，
    並避免「從犯」之不同解讀，而將「從犯」修正為「幫助犯
    」，並明示幫助犯之成立，亦以被幫助者著手犯罪之實行，
    且具備違法性為必要，而將條文文字修正為「幫助他人實行
    犯罪行為者，為幫助犯」。被告單純提供帳戶供詐欺取財集
    團作為被害人匯款之使用，既評價為幫助詐欺取財的行為，
    而上開修正亦僅著眼於觀念的釐清，無有利、不利之情形，
    應逕適用裁判時即修正後刑法第三十條之規定（參見最高法
    院九十五年第二十一次刑事庭會議決議意旨）。
  (六)又按比較新舊法，應就罪刑有關之共犯、未遂犯、想像競合
    犯、牽連犯、連續犯、結合犯，以及累犯加重、自首減輕暨
    其他法定加減原因（如身份加減）與加減例等一切情形，綜
    其全部罪刑之結果而為比較，此有最高法院九十五年五月二
    十三日九十五年第八次刑庭會議決議第一、（四）則可資參
    照。是比較前開修正前後刑法之新舊法，本件既未論處罰金
    刑，而其餘各項刑法修正後之相關規定對於被告並無不利之
    情形，是經綜合比較後認應適用修正後之刑法。
  (七)關於易科罰金之折算問題，按九十五年七月一日修正公布施
    行之刑法第二條第一項規定，行為後法律有變更者，適用行
    為時之法律。但行為後之法律有利於行為人者，適用最有利
    於行為人之法律，係採從舊從輕之原則。而所謂「法律有變
    更」，係指足以影響行為之可罰性範圍及其法律效果之法律
    修正而言，易科罰金之折算標準、易服勞役之折算標準及期
    限涉及裁量權之行使，係屬科刑規範事項，其折算標準於裁
    判時並應於主文內諭知，與一般純屬執行之程序有別，是如
    新舊法對易科罰金之折算標準、易服勞役之折算標準及期限
    各有不同時，自應依上開規定，比較適用最有利於行為人之
    法律。而比較時應就罪刑有關之共犯、未遂犯、連續犯、牽
    連犯、結合犯、以及累犯加重、自首減輕、暨其他法定加減
    原因、與加減例等一切情形，綜其全部之結果，而為比較，
    再適用有利於行為人之法律處斷，且應就罪刑有關之一切情
    形，比較其全部之結果，而為整個之適用，不能割裂而分別
    適用有利益之條文，最高法院二十四年上字第四六三四號、
    二十七年上字第二六一五號判例固足參照，但此之所謂不能
    割裂適用，係指與罪刑有關之本刑而言，不包括易刑處分，
    事關刑罰執行之易刑處分仍應分別適用最有利於行為人之法
    律。易言之，倘所處之主刑同時有徒刑、拘役易科罰金、罰
    金易服勞役之情形時，關於易科罰金、易服勞役部分應分別
    為新舊法有利不利之比較，依刑法第二條第一項從舊從輕原
    則定其易刑之折算標準（最高法院刑事九十六年度臺非字第
    五八號判決意旨參照）。查，修正前刑法第四十一條第一項
    前段規定：「犯最重本刑為五年以下有期徒刑以下之刑之罪
    ，而受六個月以下有期徒刑或拘役之宣告，因身體、教育、
    職業、家庭之關係或其他正當事由，執行顯有困難者，得以
    一元以上三元以下（按指銀元）折算一日，易科罰金。」，
    又被告行為時之易科罰金折算標準，修正前罰金罰鍰提高標
    準條例第二條前段（現已刪除）規定，就其原定數額提高為
    一百倍折算一日，則本件被告行為時之易科罰金折算標準，
    應以銀元三百元折算一日，經折算為新臺幣後，應以新臺幣
    九百元折算為一日。惟修正後之刑法第四十一條第一項前段
    則規定：「犯最重本刑為五年以下有期徒刑以下之刑之罪，
    而受六個月以下有期徒刑或拘役之宣告者，得以新臺幣一千
    元、二千元或三千元折算一日，易科罰金。」比較修正前後
    之易科罰金折算標準，以九十五年七月一日修正公布施行前
    之規定，較有利於行為人，則揆諸前開最高法院判例意旨及
    說明，雖就罪刑有關本刑部分經本院比較結果，應適用修正
    後之刑法相關規定（詳見理由欄二新舊法比較：(一)至(五)所載
    ），然就易刑處分之易科罰金之折算標準，既經另為新舊法
    有利不利之比較，而認修正前之刑法較有利於行為人，自應
    依刑法第二條第一項前段，適用修正前刑法第四十一條第一
    項前段及罰金罰鍰提高標準條例第二條規定，定其折算標準
    。
  (八)被告行為後，刑法第五十一條第五款已修正數罪併罰定其應
    執行者：「宣告多數有期徒刑者，於各刑中之最長期以上，
    各刑合併之刑期以下，定其刑期。但不得逾三十年。」，與
    舊法規定之數罪併罰定其應執行者：「宣告多數有期徒刑者
    ，於各刑中之最長期以上，各刑合併之刑期以下，定其刑期
    。但不得逾二十年。」之規定有所不同，此為影響行為人刑
    罰之法律效果，是被告行為後法律已有所變更，經比較新舊
    法之結果，自以舊法規定之定應執行刑之上限為二十年對行
    為人較為有利，新法之規定對於被告並無較為有利之情形，
    應依刑法第二條第一項前段之規定，適用被告行為時之舊法
    ，而定其應執行之刑。
三、本件被告甲○○論罪科刑如下：
  (一)查被告有將如附表編號一至四所示之銀行帳戶存摺、提款卡
    、印章、密碼一次交予不詳姓名年籍自稱張先生之成年男子
    ，該張先生與其所屬犯罪集團成員共同向被害人丙○○以電
    話恫嚇：「已綁架小孩並要求贖款」一事行恐嚇犯行，嗣因
    被害人丙○○確認其子安全無誤而未匯款，而未能遂行犯罪
    ，或以「假中獎真詐財」之方式，向被害人己○、辛○○、
    丁○○詐騙財物，使被害人己○、辛○○、丁○○因而陷於
    錯誤，而分別匯款如附表編號二、三、四所示款項至被告所
    開立之如附表編號二、三、四之帳戶內，核該張先生與其所
    屬犯罪集團成員所為，分別係共犯刑法第三百四十六條第三
    項、第一項之恐嚇取財未遂罪、同法第三百三十九條第一項
    連續詐欺取財罪。是本件被告一次提供上開如附表編號一至
    四所示帳戶予張先生之行為，而分別幫助其恐嚇取財未遂或
    詐欺取財之用，分別犯刑法第三十條第一項、第三百四十六
    條第三項、第一項之幫助恐嚇取財未遂罪及同法第三十條第
    一項、第三百三十九條第一項之幫助連續詐欺取財罪。
  (二)被告一次交付如附表編號一至四所示銀行帳戶存摺、提款卡
    、印章、密碼之行為，同時觸犯幫助恐嚇取財未遂及幫助連
    續詐欺取財罪，為想像競合犯，應依刑法第五十五條前段從
    一重之幫助恐嚇取財未遂罪處斷。
  (三)被告有將如附表編號五所示之銀行帳戶存摺、提款卡、印章
    、密碼交付予不詳姓名年籍自稱黃先生之成年男子，該黃先
    生與其所屬犯罪集團成員共同向被害人庚○○、戊○○、乙○○等人以「冒用網路賣家名義要求上開人等將得標網路產
    品價金匯款」之方式，向被害人庚○○、戊○○、乙○○詐
    騙財物，使被害人庚○○、戊○○、乙○○因而陷於錯誤，
    而分別匯款如附表編號五所示之金額，是核該黃先生與其所
    屬犯罪集團成員所為，係共犯刑法第三百三十九條第一項之
    連續詐欺取財罪，是被告提供如附表編號五所示之銀行帳戶
    存摺、提款卡、印章、密碼等物之幫助行為，係犯刑法第三
    十條第一項、第三百三十九條第一項之幫助連續詐欺取財罪
    。
  (四)查被告所犯幫助恐嚇取財部分，該犯罪集團雖已著手以電話
    聯絡言語方式實施恐嚇之犯罪行為，然因被害人丙○○嗣後
    未依指示前往匯款，而未能遂行犯罪，是基於幫助犯從屬性
    ，被告亦應依修正後刑法第二十五條第二項減輕其刑。
  (五)又被告係以幫助之不確定故意，而為恐嚇取財未遂或連續詐
    欺取財之構成要件以外之行為，是上開二罪均應依同法第三
    十條第二項之規定減輕其刑。
  (六)再查上開幫助恐嚇取財未遂、幫助連續詐欺取財二罪間，犯
    意各別，行為互異，應依修正前刑法第五十一條第五款之規
    定予以分論併罰。
  (七)公訴人雖認被告就附表編號二至五所為，係涉犯刑法第三十
    條、第三百四十條之幫助常業詐欺取財罪嫌，惟依公訴人所
    起訴之犯罪事實可知，本案如附表編號二至五所示被害人，
    均係遭犯罪集團詐騙，然匯款帳戶各為如附表編號二至五所
    示之不同帳戶，而如附表編號二至五所示之帳戶是否是同一
    犯罪集團所為依卷內現存證據無從遽以認定，且如附表編號
    二至五所示之帳戶交易明細表內固另有多筆款項之匯入流出
    ，然該上開四帳戶內之多筆款項僅有交易明細資料可資查考
    ，均無任何被害人出面指述係受他人詐騙而為款項之匯入，
    且是否確由被告所交付予前開四帳戶之張先生或黃先生及渠
    等所分屬之犯罪集團成員所詐騙並將款項匯出，且亦以此維
    生，亦均難從該上開四帳戶之交易明細資料窺知，此外，復
    查無積極證據可資證明張先生或黃先生及渠等所分屬犯罪集
    團成員有以被告所提供之前開四帳戶為常業詐欺之犯行，尚
    難遽認張先生或黃先生或渠等所分屬之犯罪集團成員有公訴
    人所指常業詐欺犯行，則被告提供上開四帳戶先後交予張先
    生、黃先生之行為，自不得以刑法第三十條、第三百四十條
    之幫助常業詐欺取財罪責相繩，是公訴人認被告上開部分係
    犯常業詐欺取財罪嫌，容有誤會，惟於社會基本同一事實範
    圍內，本院自得予以變更起訴法條，而為審理，併此敘明。
  (八)至如附表編號五之被害人乙○○遭詐騙集團詐騙而匯款三千
    四百元至如附表編號五所示被告所開立銀行帳戶內部分，雖
    未經檢察官起訴，然與已起訴之如附表編號五所示被害人庚○○、戊○○因受詐騙而分別匯款五千八百元、三千六百元
    至如附表五所示之被告開立銀行帳戶內部分，為單純一罪之
    法律關係，本即為起訴效力所及，本院自應併予審理判決。
  (九)爰審酌被告平日素行，堪稱良好，有臺灣高等法院被告前案
    紀錄表一份在卷可稽，其僅因缺錢花用，任意提供其所申請
    帳戶之存摺、提款卡、印章及密碼予不法份子使用，且其所
    提供帳戶非惟幫助詐騙者或恐嚇者遂行詐財或取得財物之目
    的，同時使詐欺者或恐嚇者得以隱匿其真實身分，減少遭查
    獲之風險，愈使其肆無忌憚，加深犯罪之猖獗，惟量及其犯
    後坦承犯行，態度良好，且於本院審理中積極聯絡被害人達
    成和解，而已與被害人辛○○以六萬元成立調解，有本院調
    解筆錄一份在卷可稽，復與被害人丁○○、庚○○、乙○○
    等人另達成和解，有和解書三份存卷足參，雖未能與被害人
    己○、戊○○二人達成和解，然其確實積極發函請該二人出
    面和解未果，亦有律師函及回執影本各二份附卷足佐，是被
    告犯後積極和解態度堪稱良好等一切情狀，量處如主文所示
    之刑，並諭知易科罰金之折算標準，以資懲儆。
  (十)又被告犯罪時間，均係於九十六年四月二十四日以前，合於
    中華民國九十六年罪犯減刑條例第二條第一項規定之基準日
    之前，所宣告之刑又均未逾有期徒刑一年六月，且其雖經臺
    灣雲林地方法院檢察署、臺灣彰化地方法院檢察署、臺灣臺
    中地方法院檢察署、臺灣臺北地方法院檢察署、臺灣桃園地
    方法院檢察署，分別於九十五年六月二十九日、九十五年五
    月二十五日、九十五年九月二十七日、九十五年六月二十三
    日、九十五年九月十三日發布通緝，然均於該條例九十六年
    七月十六日施行前即緝獲到案，顯與該條例第五條所定係在
    該條例不得予以減刑之要件並不相符，是被告並無不應減刑
    之情形，是被告所犯上開二罪均應依該條例第二第一項第三
    款之規定，分別減其刑期二分之一，而減為有期徒刑三月、
    二月，並依該條例第九條規定，諭知易科罰金之折算標準。
  (十一)末查被告前未曾受有期徒刑以上刑之宣告（其雖曾因傷害案
    件，經臺灣彰化地方法院以八十八年度少連訴字第一六號判
    處有期徒刑一年六月，緩刑三年確定，嗣後緩刑期滿而緩刑
    之宣告未經撤銷，是該刑之宣告即失其效力），有臺灣高等
    法院被告全國前案紀錄表一紙在卷可稽，其因一時失慮觸犯
    刑章，事後坦承犯行，並積極與被害人達成調解或和解，業
    經說明如前，信被告經此次論罪科刑教訓之後，當知警惕應
    無再犯之虞，本院因認被告所處之徒刑，以暫不執行為適當
    ，爰依修正後刑法第七十四條第一項第一款併予宣告緩刑二
    年（依最高法院九十五年度第八次刑事庭會議決議七所示「
    緩刑：犯罪在新法施行前，新法施行後，緩刑之宣告，應適
    用修正後刑法第七十四條之規定」）。
據上論斷，應依刑事訴訟法第二百七十三條之一，第二百九十九
條第一項前段、第三百條，刑法第二條第一項、第三百三十九條
第一項、第三百四十六條第三項、第一項、第二十五條第二項、
第三十條第一項前段、第二項、第五十五條、（修正前）第四十
一條第一項前段、（修正前）第五十一條第五款、第七十四條第
一項第一款，刑法施行法第一條之一第一項、第二項前段，（修
正前）罰金罰鍰提高標準條例第二條，現行法規所定貨幣單位折
算新臺幣條例第二條，中華民國九十六年罪犯減刑條例第二條第
一項第三款、第七條、第九條、第十條第一項，逕以簡易判決處
如主文所示之刑。
本案經檢察官鍾雅蘭到庭執行職務。
中    華    民    國    97    年    8     月    11    日
                      臺灣桃園地方法院刑事第四庭
                              法  官  陳可薇
以上正本證明與原本無異。
如不服本判決，應於判決送達後十日內向本院提出上訴狀（應附
繕本），其未敘述上訴理由者，應於上訴期間屆滿後二十日內補
提理由書狀於本院，上訴於臺灣高等法院。
                              書記官  賴佩霞
中    華    民    國    97    年    8     月    19    日
附錄本案論罪科刑法條全文：
刑法第三百三十九條
意圖為自己或第三人不法之所有，以詐術使人將本人或第三人之
物交付者，處五年以下有期徒刑、拘役或科或併科一千元以下罰
金。
以前項方法得財產上不法之利益或使第三人得之者，亦同。
前二項之未遂犯罰之。
刑法第三百四十六條
意圖為自己或第三人不法之所有，以恐嚇使人將本人或第三人之
物交付者，處六月以上五年以下有期徒刑，得併科一千元以下罰
金。
以前項方法得財產上不法之利益，或使第三人得之者，亦同。
前二項之未遂犯罰之。
  附表：
┌──┬──────────┬────┬──────────┬───────┐
│編號│甲○○所申請之銀行帳│ 被害人 │   被  害  情  節   │ 匯 款 金 額  │
│    │戶及帳號、開戶日期  │        │                    │  （新臺幣）  │
├──┼──────────┼────┼──────────┼───────┤
│ 一 │復華商業銀行中壢分行│ 丙○○ │於九十四年六、七月間│    未匯款    │
│    │0000000000000       │        │某日，由犯罪集團成員│              │
│    │申請開戶日期：      │        │撥打丙○○家中電話，│              │
│    │九十四年五月二十四日│        │並恫稱：其子欠債未還│              │
│    │                    │        │，現在人在伊手上，如│              │
│    │                    │        │不還款五十萬，要剁手│              │
│    │                    │        │剁腳一語，致丙○○心│              │
│    │                    │        │生畏懼，然經確認其子│              │
│    │                    │        │安全無誤而未依指示匯│              │
│    │                    │        │款，該犯罪集團未能遂│              │
│    │                    │        │行犯罪。            │              │
├──┼──────────┼────┼──────────┼───────┤
│ 二 │台新商業銀行桃園分行│ 己  ○ │於九十四年六月十日，│三萬元      │
│    │00000000000000      │        │由犯罪集團成員電話聯│三萬元      │
│    │申請開戶日期：      │        │絡己○，並訛稱：己○│              │
│    │九十一年六月二十五日│        │中獎，如購買其所屬公│              │
│    │                    │        │司珠寶，可抵銷稅金，│              │
│    │                    │        │該款項公司將捐獻予慈│              │
│    │                    │        │善機構云云，己○不疑│              │
│    │                    │        │有他，因此陷於錯誤，│              │
│    │                    │        │而依指示先後於同年六│              │
│    │                    │        │月十五日、同年六月十│              │
│    │                    │        │六日各匯款三萬元至左│              │
│    │                    │        │開甲○○所開立之帳戶│              │
│    │                    │        │內。                │              │
├──┼──────────┼────┼──────────┼───────┤
│ 三 │臺灣中小企業銀行大園│ 辛○○ │於九十四年五月十五日│二十二萬七千元│
│    │分行00000000000     │        │，由犯罪集團成員撥打│              │
│    │申請開戶日期：      │        │辛○○所使用之行動電│              │
│    │九十三年四月二十六日│        │話，並詐稱：其因抽獎│              │
│    │                    │        │活動中獎一百萬元，要│              │
│    │                    │        │匯款一定金額款項始能│              │
│    │                    │        │取得云云，辛○○不疑│              │
│    │                    │        │有他，因而陷於錯誤，│              │
│    │                    │        │而依指示於九十四年六│              │
│    │                    │        │月十四日匯款二十二萬│              │
│    │                    │        │七千元至左開甲○○所│              │
│    │                    │        │開立之帳戶內。      │              │
├──┼──────────┼────┼──────────┼───────┤
│ 四 │臺灣郵政股份有限公司│ 丁○○ │於九十四年六月上旬某│三萬一千三百六│
│    │大園郵局            │        │日，犯罪集團成員撥打│十五元        │
│    │00000000000000      │        │丁○○所使用之行動電│              │
│    │申請開戶日期：      │        │話，並告知係以問卷調│              │
│    │九十四年五月二十四日│        │查方式參加公司晚會活│              │
│    │                    │        │動，並詢問丁○○之聯│              │
│    │                    │        │絡電話，隔約一星期之│              │
│    │                    │        │後該犯罪集團成員又電│              │
│    │                    │        │話聯絡丁○○，並訛稱│              │
│    │                    │        │：丁○○抽中二獎，除│              │
│    │                    │        │支付國外匯款金融保險│              │
│    │                    │        │金，又要付香港地區銀│              │
│    │                    │        │行帳戶開戶及匯款所需│              │
│    │                    │        │費用，丁○○不疑有他│              │
│    │                    │        │，而將其中一筆三萬一│              │
│    │                    │        │千三百六十五元匯款至│              │
│    │                    │        │左開甲○○所開立之帳│              │
│    │                    │        │戶內。              │              │
├──┼──────────┼────┼──────────┼───────┤
│ 五 │安泰商業銀行中壢分行│庚○○│於九十五年二月四日，│五千八百元    │
│    │00000000000000      │        │因在奇摩拍賣網站競標│              │
│    │申請開戶日期：      │        │網路商品電腦液晶銀幕│              │
│    │九十五年一月十九日  │        │，犯罪集團成員以不明│              │
│    │                    │        │方式得悉庚○○有競標│              │
│    │                    │        │上開商品，遂寄發電子│              │
│    │                    │        │郵件予庚○○，並訛稱│              │
│    │                    │        │：原得標買家棄標，是│              │
│    │                    │        │否願意購買云云，陳怡│              │
│    │                    │        │雅不疑有他，遂回覆願│              │
│    │                    │        │以五千八百元購買，該│              │
│    │                    │        │犯罪集團成員再以電子│              │
│    │                    │        │郵件告知庚○○左開帳│              │
│    │                    │        │號，庚○○因而陷於錯│              │
│    │                    │        │誤，而於同年月六日匯│              │
│    │                    │        │款五千八百元至左開林│              │
│    │                    │        │明坤所開立之帳戶內。│              │
│    │                    ├────┼──────────┼───────┤
│    │                    │戊○○│於九十五年二月六日，│三千六百元    │
│    │                    │        │戊○○在奇摩拍賣網站│              │
│    │                    │        │標得繪圖版，得標金額│              │
│    │                    │        │四千二百五十元，犯罪│              │
│    │                    │        │集團成員以不明方式得│              │
│    │                    │        │知上情，旋以寄發電子│              │
│    │                    │        │郵件予戊○○，並訛稱│              │
│    │                    │        │：其因出國，急需匯款│              │
│    │                    │        │，優待三千六百元，並│              │
│    │                    │        │要求匯款至左開帳戶內│              │
│    │                    │        │云云，戊○○不疑有他│              │
│    │                    │        │，因此陷於錯誤，而於│              │
│    │                    │        │當日匯款三千六百元至│              │
│    │                    │        │甲○○左開所開立之帳│              │
│    │                    │        │戶內。              │              │
│    │                    ├────┼──────────┼───────┤
│    │                    │乙○○│於九十五年二月六日，│三千四百元    │
│    │                    │        │因在奇摩拍賣網站上競│              │
│    │                    │        │標照相機機身，犯罪集│              │
│    │                    │        │團成員以不明方式得悉│              │
│    │                    │        │上情，遂寄發電子郵件│              │
│    │                    │        │予乙○○，並訛稱：其│              │
│    │                    │        │係該照相機機身賣家，│              │
│    │                    │        │現賣價三千四百元云云│              │
│    │                    │        │，乙○○不疑有他，遂│              │
│    │                    │        │依電子郵件內容指示匯│              │
│    │                    │        │款三千四百元至甲○○│              │
│    │                    │        │左開所開立之帳戶內。│              │
└──┴──────────┴────┴──────────┴───────┘


司法院資訊處製作；財團法人民間司法改革基金會備份。
